【裁判字號】    99,訴,470
【裁判日期】    990506
【裁判案由】    偽造文書
【裁判全文】
臺灣臺中地方法院刑事判決               99年度訴字第470號
公  訴  人  臺灣臺中地方法院檢察署檢察官
被      告  乙○○
上列被告因偽造文書案件，經檢察官提起公訴（99年度偵字第
484號），本院判決如下：
    主    文
乙○○行使偽造私文書，足以生損害於公眾及他人，累犯，處有
期徒刑肆月，如易科罰金，以新臺幣壹仟元折算壹日。車牌號碼
八V─一七九三號自用小客車之汽（機）車過戶登記書之新車主
簽章欄上偽造之「甲○○」印文壹枚、汽車委買合約書乙方欄上
偽造之「甲○○」簽名壹枚，均沒收。
    犯罪事實
一、乙○○前於民國92年間因違反電信法案件，經本院以94年度
    訴字第87號判處有期徒刑5月確定，於94年11月30日易科罰
    金執行完畢，猶不知悔改，與甲○○為妻舅親屬關係。詎乙
    ○○以申辦金融卡之原因取得甲○○之國民身分證及印章後
    ，竟於98年1月19日，前往台中市○○○路○段888號永利汽
    車商行購買車牌號碼8V─1793號自小客車一部（下稱系爭車
    輛），由於其債信不良，竟基於偽造私文書進而行使及使公
    務員登載不實之犯意，藉持有甲○○之國民身分證，未經甲
    ○○同意，簽訂汽車委買合約書偽簽甲○○之簽名在該合約
    書上之乙方欄，並交付甲○○國民身分證及甲○○印章後，
    由不知情之永利汽車商行員工代為向臺中區監理所辦理該自
    小客車所有權人名義異動而行使，並將上開自小客車過戶到
    甲○○名下，而偽造「甲○○」之印文，且以「甲○○」之
    名義製作汽（機）車過戶登記書之私文書，使該監理站不知
    情人員，將新車主「甲○○」之不實事項登載於職務上所掌
    管之車輛異動登記資料之公文書，並輸入電腦，且換發載有
    不實內容之行車執照，足以生損害於汽車監理機關對於車輛
    過戶管理之正確性及「甲○○」。
二、案經臺灣臺中地方法院檢察署檢察官簽分偵查起訴。
    理    由
一、證據能力部分：按現行刑事訴訟法為保障被告之反對詰問權
    ，排除具有虛偽危險性之傳聞證據，以求實體真實之發見，
    於該法第159條第1項明定被告以外之人於審判外之言詞或書
    面陳述，除法律有規定者外，不得作為證據。又被告以外之
    人於審判外之陳述，雖不符前4條之規定（即刑事訴訟法第
    159條之1至同條之4），而經當事人於審判程序同意作為證
    據，法院審酌該言詞陳述或書面陳述作成時之情況，認為適
    當者，亦得為證據；當事人、代理人或辯護人於法院調查證
    據時，知有第159條第1項不得為證據之情形，而未於言詞辯
    論終結前聲明異議者，視為有前項之同意，刑事訴訟法第
    159條之5定有明文。本件檢察官、被告並未就卷內證據資料
    之證據能力有所爭執，且迄於言詞辯論終結前，均未主張有
    刑事訴訟法第159條第1項不得為證據之情形，是應認已同意
    卷內證據均得作為證據，且經本院審酌後，認無不適當之情
    形，應認本案調查之卷內證據均有證據能力，合先敘明。
二、上開犯罪事實，業據被告乙○○於本院審理時坦承不諱，並
    經證人甲○○、陳坤龍於司法警察、檢察事務官詢問時，證
    述甚明。此外，並有汽車委買合約書影本1份、交通部公路
    總局臺中區監理所98年11月11日中監車字第0980043123號函
    送之車牌號碼8V─1793號自用小客車之汽（機）車過戶登記
    書書、車主委託汽車買賣代辦車輛過戶委託書影本各1紙在
    卷可參，足見被告自白與事實相符，應堪採信。本件事證明
    確，被告上開偽造文書犯行，堪以認定。
三、按汽車過戶登記應由讓與人與受讓人共同填具汽車過戶登記
    書，向公路監理機關申請，並應繳驗左列證件：一、原領之
    汽車新領牌照登記書車主聯。二、行車執照。公路監理機關
    於審核各項應備證件相符後，即予辦理過戶登記，換發新行
    車執照，道路交通安全規則第22條定有明文。是汽車過戶登
    記書係由移轉雙方填具申請，據以對該管公務員行使，以為
    申請辦理汽車過戶登記之意，即屬私文書，且監理機關承辦
    人員查對申請人繳驗證件齊全，為形式審查後，即應准予登
    記。故核被告所為，係犯刑法第216條、第210條之行使偽造
    私文書罪、第214條之使公務員登載不實罪。被告偽造署押
    、盜用印章係偽造私文書之部分行為，偽造私文書之低度行
    為應為行使偽造私文書之高度行為所吸收，均不另論罪。被
    告以一行使偽造之汽（機）車過戶登記書之行為，同時犯上
    開二罪名，為異種想像競合犯，應從一重論以行使偽造私文
    書罪論處。而被告交付甲○○之國民身分證、印章予不知情
    之永利車行員工，並委託其購買8V-1793號7號自小客車後，
    輾轉委託不知情之人至監理所辦理過戶登記而行使，其就上
    開犯行屬間接正犯。又被告有如事實欄所載之前科，有臺灣
    臺中地方法院檢察署刑案資料查註紀錄表、臺灣高等法院被
    告前案紀錄表各一紙在卷可按，其受徒刑之執行完畢後5年
    以內故意再犯本件有期徒刑以上之罪，為累犯，應依刑法第
    47條第1項之規定加重其刑。爰審酌被告素行不良，其冒用
    甲○○名義將該汽車登記至被害人甲○○名下，破壞監理機
    關對於車籍資料管理之正確性及損害被害人甲○○之利益，
    應予非難，惟衡酌被告犯罪手段尚屬平和，其犯後雖一度矢
    口否認犯行，但終能坦認所犯之犯罪後態度等一切情狀，量
    處如主文所示之刑，並諭知易科罰金之折算標準，以資懲儆
    。系爭汽車委買合約書，雖係被告所偽造，惟屬永利車行所
    持有，以及車輛之汽（機）車過戶登記書，亦雖係被告所偽
    造之私文書，但既經提出予臺中區監理所行使，已非為被告
    所有，自無從諭知沒收；惟該汽車委買合約書、汽（機）車
    過戶登記書上偽造之「甲○○」簽名及印文各一枚，則不問
    屬於被告與否，均依刑法第219九條之規定，為沒收之宣告
    。
據上論斷，應依刑事訴訟法第299條第1項前段，刑法第216條、
第210條、第214條、第55條、第47條第1項、第41條第1項前段、
第219條，刑法施行法第1條之1第1項、第2項前段，判決如主文
。
中    華    民    國    99    年    5     月     6    日
                  刑事第十三庭  法  官  劉邦繡
以上正本證明與原本無異。
如不服本判決應於收受判決後10日內向本院提出上訴書狀，並應
敘述具體理由；其未敘述上訴理由者，應於上訴期間屆滿後20日
內向本院補提理由書（均須按他造當事人之人數附繕本）「切勿
逕送上級法院」。
                                書記官  何俞瑩
中    華    民    國    99    年    5     月     6    日
附錄論罪科刑法條
刑法第216條
行使第二百十條至第二百十五條之文書者，依偽造、變造文書或
登載不實事項或使登載不實事項之規定處斷。
刑法第210條
偽造、變造私文書，足以生損害於公眾或他人者，處五年以下有
期徒刑。
刑法第214條
明知為不實之事項，而使公務員登載於職務上所掌之公文書，足
以生損害於公眾或他人者，處三年以下有期徒刑、拘役或五百元
以下罰金。

司法院資訊處製作；財團法人民間司法改革基金會備份。
